臺灣桃園地方法院民事裁定
110年度訴字第1328號
原      告  鍾文錦  
            鍾政棋  
            鍾定騰  
            林仁彥  
            僑太建設股份有限公司

兼  
法定代理人  林仁尉  
原      告  鍾正鵬  
            鍾正銘  
            鍾正郎  
            鍾正財  
            高儷庭  
            鍾敏俊  
            徐連珠  
            鍾敏雄  
            蔡素惠  
共      同            
訴訟代理人  林清漢律師
被      告  張火順  
            張碧松  
上列當事人間確認通行權存在事件，本院裁定如下：
    主  文
原告應於本裁定送達後五日內補繳第一審裁判費新臺幣貳萬參仟
伍佰柒拾貳元，如逾期未繳，即駁回其訴。
    理  由
一、按提起民事訴訟，應依民事訴訟法第1 編第3 章第1 節、第
    2 節之規定繳納裁判費，此為起訴必須具備之程式。訴訟標
    的之價額，由法院核定；核定訴訟標的之價額，以起訴時之
    交易價額為準；無交易價額者，以原告就訴訟標的所有之利
    益為準；以一訴主張數項標的者，其價額合併計算之，訴訟
    標的之價額不能核定者，以民事訴訟法第466 條所定不得上
    訴第三審之最高利益額數加10分之1 定之，同法第77條之1
    第1 項、第2 項、第77條之2 第1 項前段、第77條之12分別
    定有明文。次按鄰地通行權之行使，在土地所有人方面，為
    其所有權之擴張，在鄰地所有人方面，其所有權則因而受限
    制，參照民事訴訟法第77條之5 規定意旨，鄰地通行權訴訟
    標的之價額，如主張通行權之人為原告，應以其土地因通行
    鄰地所增價額為準；如否認通行權之人為原告，則以其土地
    因被通行所減價額為準（最高法院78年度台抗字第355號判
    決意旨參照）。末按書狀不合程式或有其他欠缺者，審判長
    應定期間命其補正；起訴不合程式或不備其他要件者，依其
    情形可以補正經審判長定期間命其補正而不補正者，法院應
    以裁定駁回之，民事訴訟法第121 條第1 項、第249 條第1
    項第6 款亦有明定。
二、經查，本件原告訴之聲明：㈠確認原告就被告所有坐落桃園
    市○○區○○段00○00地號之土地（以下合稱系爭土地）如附圖
    位置即98(A)地號（面積：597.04平方公尺）、99(A)地號（
    面積：7.89平方公尺）通行權存在。被告就前項所示範圍之
    土地不得設置任何障礙物及妨害原告等通行之行為。㈡被告
    就前項所示範圍之土地不得刨除已鋪設之柏油路面等妨害通
    行之行為。訴之聲明第1項部分，原告未提出估價報告查報
    其等所有共18筆土地通行系爭土地所增加價額，因臨地通行
    權與民法第851條之不動產役權關於以他人不動產供自己不
    動產通行性質相近，可參照土地登記規則第49條第3項關於
    估算不動產役權價值之規定，應以系爭土地於起訴時之申報
    地價×通行面積×4%×7年，並乘以本件需役地筆數18筆，以核
    定本件原告因通行系爭土地之訴訟標的價額，查系爭土地之
    申報地價分別為747.2、616元/平方公尺，有系爭土地地價
    第一類謄本在卷可佐（見本院卷第255頁至第257頁），是本
    件訴訟標的價額為227萬2,881元【計算式：（747.2×597.04
    ＋616×7.89）×4%×7×18≒2,272,881，小數點以下四捨五入】
    。至聲明第1項後段及第2項請求被告不得在通行範圍內設置
    障礙物、刨除柏油路面等妨害通行之行為部分，係確認通行
    權存在之必然結果，無須合併計算訴訟標的價額，併此敘明
    。是故，本件訴訟標的價額應核定為227萬2,881元，應繳第
    一審裁判費2萬3,572元。茲限原告於收受本裁定後5 日內補
    繳，如逾期未繳即駁回原告之訴，特此裁定。
中　　華　　民　　國　　111 　年　　4 　　月　　14　　日
                  民事第一庭     法  官  許自瑋
正本係照原本作成。
如不服本裁定關於核定訴訟標的價額部分，應於送達後10日內向
本院提出抗告狀，並繳納抗告費新臺幣1,000 元；其餘關於命補
繳裁判費部分，不得抗告。
中　　華　　民　　國　　111 　年　　4 　　月　　14　　日
                                 書記官  吳光彧